臺灣臺南地方法院刑事判決　　　　　　　96年度易字第1219號
公　訴　人　臺灣臺南地方法院檢察署檢察官
被　　　告　甲○○
　　　　　　丙○○
上列被告因賭博等案件，經檢察官聲請簡易判決處刑（九十六年
度偵字第六九二一號），本院認不宜以簡易判決處刑，改依通常
程序審理，判決如下：
    主  文
甲○○共同違反未依電子遊戲場業管理條例規定辦理營利事業登
記者，不得經營電子遊戲場業之規定，處拘役貳拾日，減為拘役
拾日，如易科罰金，均以新臺幣壹仟元折算壹日。扣案電子遊戲
機具「金象王」壹檯（含ＩＣ板計壹片）及機台內之硬幣共計新
臺幣捌佰肆拾元均沒收。
丙○○無罪。
    事  實
一、甲○○係址設設臺南縣歸仁鄉○○村○○○路二六六巷二號
    家庭理髮店負責人，其與姓名年籍不詳綽號「勝旗」之成年
    人均明知該店所申請核准登記之營業項目並未包含電子遊戲
    場業在內，復未依電子遊戲場業管理條例之相關規定，向主
    管機關申請核准經營電子遊戲場業，二人仍基於共同違法經
    營電子遊戲場業之單一犯意，自民國九十六年四月某日起，
    在上址店內，擺放「金象王」電子遊戲機一台，經營電子遊
    戲業務，供不特定人以現金換取代幣投入後把玩娛樂，而以
    此方式經營電子遊戲場業，並自行看顧該店。嗣於九十六年
    四月廿日下午四時四十分許，適顧客丙○○正在把玩上揭機
    台時，為警當場查獲，並扣得上述之「金象王」電子遊戲機
    具一台（含IC板一片）及機台內之現金八百四十元（即十元
    硬幣八十四枚）等犯罪所用及所得之物。
二、案經臺南縣警察局歸仁分局報請臺灣臺南地方法院檢察署檢
    察官偵查後聲請以簡易判決處刑。
    理  由
壹、有罪部分（即被告甲○○部分）：
一、右揭事實，業據被告甲○○於本院審理時坦承不諱，核與證
    人即在場把玩之顧客丙○○所證情節相符，並有扣案之上開
    電子遊戲機一台（含IC板一片）及機台內之十元硬幣共八百
    四十元可資佐證，且有扣押書一紙、現場及蒐證照片六張在
    卷可參。綜上，足見被告未依電子遊戲場業管理條例規定辦
    理營利事業登記，而經營電子遊戲場業，事證明確，應依法
    論科。
二、核被告甲○○所為，係違反電子遊戲場業管理條例第十五條
    之規定，應依同條例第二十二條之規定論罪科刑。被告與綽
    號「勝旗」者就上開犯行間，有犯意聯絡及行為分擔，均應
    論共同正犯。又因該罪本質上即具有反覆、延續實行之特質
    ，被告顯係出於一個違法經營之犯意，反覆持續從事以電子
    遊戲機臺營業之營利行為，在刑法評價上，應僅論以一罪。
    爰審酌被告於其所經營之理髮店內擺設電子遊戲機一台供不
    特定人把玩，數量非多，營業之時間甚短，其行為對社會所
    生危害非鉅，犯罪動機係因貪圖小利，教育程度僅國小肄業
    而不識字，智識程度不高，且犯後坦承犯行，態度良好及本
    案查獲機臺數量僅一臺等一切情狀，量處如主文所示之刑，
    並諭知易科罰金之折算標準，以資懲儆。扣案之電子遊戲機
    「金象王」一臺（含ＩＣ板一塊）及機台內之硬幣共計八百
    四十元，分別係共犯「勝旗」者所有供犯本罪所用及所得之
    物，業據被告供明在卷，基於共犯各負全部責任之理論，爰
    均依刑法第三十八條第一項第二款、第三款規定宣告沒收。
    末查本件被告甲○○之犯罪時間在九十六年四月二十四日以
    前，合於減刑條件，爰依中華民國九十六年罪犯減刑條例第
    二條第一項第三款規定，減輕其刑二分之一，並依同條例第
    九條規定，諭知易科罰金之折算標準。
四、聲請簡判決處刑書意旨另以：甲○○與姓名年籍不詳綽號「
    勝旗」之成年人另基於提供賭博場所之犯意，自上開時日起
    ，在上開公眾得出入之場所內，擺放「金象王」賭博性電子
    遊戲機一台，並以上開機臺作為賭具，賭博方式為賭客每次
    投入十元硬幣為賭注兌換點數，再以兌換點數押注，如押中
    則可贏得數倍不等分數，如未押中，則所投入之賭資由機具
    沒入歸甲○○與「勝旗」之人贏得，贏得之分數可由退幣口
    退回現金，以此不確定之或然率決定財物之得喪，與不特定
    賭客賭博財物。之後甲○○與「勝旗」以不詳方式拆帳為渠
    之收益而牟利。因認被告甲○○所為，另涉犯有刑法第二百
    六十六條第一項前段普通賭博罪、同法第二百六十八條之意
    圖營利提供賭博場所罪云云。然查：
  (一)按犯罪事實，應依證據認定之，無證據不得認定其犯罪事實
    ，刑事訴訟法第一百五十四條第二項定有明文。
  (二)聲請意旨認定本件被告甲○○係在上開電子遊戲場利用賭博
    性電子遊戲機檯與不特定賭客對賭，並藉此射倖之賭博方式
    ，計算輸贏，亦即係被告等店方人員共同與賭客對賭定輸贏
    ，業如前述。然訊據被告甲○○堅詞否認有何賭博之行為，
    而證人即被告丙○○亦否認有何賭博之犯行，經按刑法第二
    百六十八條規定之犯行，係指由供給賭博場所或聚眾賭博行
    為以獲取利益而言。擺設電動機具供人投幣玩樂，縱依該機
    器之設計結構，店家之勝率較高，惟其輸贏之或然率仍屬不
    確定，且係以該機器代替自己，與人在公眾得出入之場所賭
    博，與意圖營利供給賭博場所或聚眾賭博，係由他人賭博之
    態樣不同，況擺設電動機具供人玩樂，店家仍係憑偶然之事
    實以決定財物之得喪，並無從中抽取任何金錢圖利之情形，
    要與刑法第二百六十八條規定之要件有間。此外，根據聲請
    意旨所提出之證據，並未顯示被告甲○○有何抽佣行為，亦
    無與賭客丙○○間有何對賭之情事；又查無其他積極證據足
    認被告甲○○有何抽頭營利行為，即難認被告甲○○該當刑
    法第二百六十八條之意圖營利供給賭博場所罪及刑法第二百
    六十六條第一項之賭博罪，此部分犯行尚屬不能證明，惟公
    訴人認此與前揭論罪部分為想像競合犯，屬裁判上一罪之同
    一案件，爰不另為無罪之諭知，附此敘明。
貳、無罪部分（即被告丙○○部分）：
一、聲請簡判決處刑書意旨另以：丙○○基於賭博財物之犯意於
    九十六年四月廿日下午四時四十分許，至上開甲○○所經營
    之公眾得出入場所理髮店內，以每次投入十元硬幣為賭注兌
    換點數，再以兌換點數押注，如押中則可贏得數倍不等分數
    ，如未押中，則所投入之賭資由機具沒入歸甲○○與「勝旗
    」之人贏得，贏得之分數可由退幣口退回現金，以此不確定
    之或然率決定財物之得喪等方式，在上址賭玩上揭機台時，
    為警當場查獲，並扣得上述供作賭博之「金象王」電子遊戲
    機具一台（含IC板一片）及機台內之現金八百四十元（十元
    硬幣八十四枚）等物，因認被告丙○○涉犯有刑法第二百
    六十六條第一項前段普通賭博罪云云。
二、按犯罪事實應依證據認定之，無證據不得認定犯罪事實；又
    不能證明被告犯罪者，應諭知無罪之判決，刑事訴訟法第一
    百五十四條第二項、第三百零一條第一項分別定有規定。另
    事實之認定，應憑證據，如未能發現相當證據，或證據不足
    以證明，自不能以推測或擬制之方法，以為裁判基礎（最高
    法院四十年台上字第八六號判例意旨參照）。且按刑事訴訟
    法第一百六十一條第一項規定：檢察官就被告犯罪事實，應
    負舉證責任，並指出證明之方法。因此，檢察官對於起訴之
    犯罪事實，應負提出證據及說服之實質舉證責任。倘其所提
    出之直接證據或間接證據，或其所指出之證明方法，並未達
    到通常一般之人均不致有所懷疑，而得確信其為真實之程度
    ，而有合理之懷疑存在而無從使事實審法院得有罪之確信時
    ，基於無罪推定之原則，即應為被告無罪判決之諭知（最高
    法院七十六年台上字第四九八六號、九十二年台上字第一二
    八號判例意旨參照）。
三、公訴人認被告丙○○在上址店內把玩上開電子遊戲機兌換現
    金等行為涉犯賭博犯行，無非以上開扣案之電子遊戲機一台
    及機台內之現金十元硬幣八十四個等為其主要之論據。訊之
    被告丙○○堅決否認有何賭博犯行，辯稱：我那天只是好玩
    ，投了二次十元硬幣而已並沒有換錢等語。
四、經查：
  (一)根據聲請意旨所提出之證據，並未顯示被告甲○○有何抽佣
    或換取代幣行為，亦無與被告丙○○間有何對賭之情事，業
    如上述。而被告丙○○於警訊時供稱：當日我將投入金額以
    一元壓一格之方式，按下啟動鈕，電玩會自動停下，如果有
    押中，可獲得不同的倍數分數，得分之後可繼續把玩。我不
    知道分數可換取金錢，今日我投入十元硬幣，玩二次就沒有
    了。硬幣是我身上所有，是我自行打開電源把玩等語（警卷
    第九頁），核與被告甲○○於警詢時供稱：查獲當時係客人
    丙○○自己在把玩，我不知道玩法，平時有插電但未開電源
    等情（警卷第四頁至第五頁）相符，足見該機具係客人自行
    開啟電源把玩，並無換幣之行為，亦即依目前檢察官所舉之
    證據，確實無法證明在場把玩機台之被告丙○○有何參與賭
    博之情事，足見被告辯稱當天只是好玩而已並無賭博等語，
    尚可採信。
  (二)公訴人雖另主張本案機台有退幣孔云云，然依卷內照片所示
    （警卷第十六頁），該退幣孔係緊臨而位於投幣孔之下方且
    其孔口與投幣口相同，依理應係因投幣後無法把玩之退還顧
    客硬幣之退幣孔，倘係「贏得之分數可由退幣口退回現金」
    ，豈有孔口如此扁平而狹小之理！此外，公訴人亦無證據足
    以證明上開退幣孔與賭博有何關連，自不得僅憑公訴人上開
    推測之詞，即遽認顧客把玩本案機台時，有輸贏之對賭行為
    ，是公訴人前揭所指，並無法為被告不利之證明。
  (三)綜上所述，被告甲○○擺設之前開機台，其把玩方式並無換
    取金錢之行為自與賭博罪之構成要件有間，尚難遽以該罪相
    繩；且依公訴人所舉之上開證據，尚無法使本院獲得被告二
    人有參與賭博之確信，基於無罪推定之原則，即應為被告丙
    ○○無罪判決之諭知。
據上論斷，應依刑事訴訟法第四百五十二條、第三百零一條第一
項、第二百七十三條之一第一項、第二百九十九條第一項前段、
第三百十條之二、第四百五十四條第二項，電子遊戲場業管理條
例第二十二條、第十五條，刑法第十一條前段、第二十八條、第
四十一條第一項前段、第三十八條第一項第二款、第三款，中華
民國九十六年罪犯減刑條例第二條第一項第三款、第七條、第九
條，判決如主文。
本案經檢察官乙○○到庭執行職務。
中　　華　　民　　國　　96　　年　　10　　月　　17　　日
　　　　　　　　　刑事第五庭    法　官　沈揚仁
以上正本證明與原本無異
如不服本判決應於收受本判後10日內向本院提出上訴書狀，並應
敘述具體理由。如未敘述上訴理由者，應於上訴期間屆滿後20日
內向本院補提理由書狀（均須按他造當事人之人數附繕本）「切
勿逕送上級法院」。
  　　　　　　　　　　　　　　　書記官　蕭伊舒
中　　華　　民　　國　　96　　年　　10　　月　　17　　日
附錄論罪科刑法條：
電子遊戲場業管理條例第十五條
未依本條例規定辦理營利事業登記者，不得經營電子遊戲場業。
電子遊戲場業管理條例第二十二條
違反第十五條規定者，處行為人一年以下有期徒刑、拘役或科或
併科新臺幣五十萬元以上二百五十萬元以下罰金。
